臺灣臺中地方法院刑事判決　　　　　　　　　　　　九十三年度易字第一五八號
　　公　訴　人　臺灣臺中地方法院檢察署檢察官
　　被　　　告　丙○○
右列被告因違反動產擔保交易法案件，經檢察官聲請簡易判決處刑（九十三年度偵字
第六一四六號），本院臺中簡易庭認不宜簡易判決處刑，簽移由本院改依通常程序審
理，判決如左：
    主  文
丙○○共同動產擔保交易之債務人，意圖不法之利益，將標的物出質，致生損害於債
權人，處拘役肆拾日，如易科罰金，以參佰元折算壹日。緩刑貳年。
    事  實
一、緣乙○○於民國九十年四月十九日，以動產擔保交易附條件買賣之方式，向三和
    三商股份有限公司（現已更名為日聯三商股份有限公司，以下簡稱日聯三商公司
    ），購買車牌號碼：六Ｊ–二三五七號自用小客車一輛，而係動產擔保交易之債
    務人。雙方約定：總價金為新臺幣（下同）六十八萬七千五百零四元，分四十八
    期給付，每月一期，每期應付款一萬四千三百二十三元，標的物存放地點為臺中
    縣大里市○里路三五之二之三號。於價金未全部付清之前，標的物所有權仍屬於
    出賣人即債權人日聯三商公司所有，買受人乙○○僅得依約占有使用，不得將該
    自用小客車遷移、出賣、出質、移轉、抵押或為其他處分。詎乙○○取得上開自
    用小客車後，竟與渠女黃瑄珮共同基於意圖為自己不法利益之犯意聯絡，於九十
    一年四月十六日，因渠急須資金支付貨款，乃接受渠女丙○○之提議，由渠負責
    出面向設於臺中市○○路○段一四三號一樓之「興隆當舖」（起訴書誤載為「金
    山融資公司」），借款十五萬元。再由黃暄佩負責於同年月十七日，將上開自用
    小客車駕駛至「興隆當舖」，將之出質予「興隆當舖」，作為上開借款之擔保。
    乙○○隨自九十一年七月十九日起，即未依約繳付上開分期款，致債權人日聯三
    商公司追索無著，而受有損害。
二、案經日聯三商公司訴由臺灣臺中地方法院檢察署檢察官偵查，而由該署檢察官自
    動檢舉偵查後，聲請簡易判決處刑，本院臺中簡易庭認不宜簡易判決處刑，簽移
    本院刑事庭改依通常程序審理。
    理  由
一、(一)、訊據被告黃暄佩固不否認：知悉案外人即其父乙○○曾於右揭時地，以動產
    擔保交易附條件買賣之方式，向告訴人日聯三商公司，以上開代價，購買上開自
    用小客車。嗣經案外人乙○○指示其，於右揭時地，將該自用小客車駕駛至「興
    隆當舖」，交付予該當舖，作為渠上開借款之擔保。且案外人乙○○隨即未依約
    繳付上開分期款之事實，但矢口否認有何違反動產擔保交易法第三十八條之犯行
    ，辯稱：其僅受案外人乙○○之指示，將該自用小客車駕駛至「興隆當舖」，交
    付予該當舖；其餘之事，其均不知情云云。(二)、惟查：１、案外人乙○○曾於右
    揭時地，違反動產擔保交易法第三十八條之犯行之事實，業經證人乙○○前於本
    院九十二年度易字第六一三七號案件審理時，供承不諱，核與該案告訴代理人甲○○於偵查中、告訴代理人吳俊麟於該案審理中、證人黃昆偉、陳鴻明及丁○○
    等三人於該案審理中之證述相符，並有汽車附條件買賣契約書、動產擔保交易附
    條件買賣設定登記申請書、繳款明細、汽車新領牌照登記書影本、讓渡證書、汽
    車買賣契約書、汽車行車執照、本票各一紙，分附於九十二年度偵字第七一九三
    號偵查卷第八頁至第一五頁，本院九十二年度易字第一六三七號卷第五一頁以下
    可稽。且證人乙○○業經本院於九十二年九月二十五日，以九十二年度易字第六
    一三七號判處有期徒刑四月，隨經臺灣高等法院臺中分院於九十二年十二月三十
    一日，以九十二年度上易字第二一九七號駁回上訴確定等情，除據證人乙○○於
    本院審理時，供述在卷外，復據本院調閱該案卷宗審閱無訛，並有該刑事判決二
    份在卷可稽。２、證人乙○○於九十二年四月十四日為檢察官訊問時，供稱：上
    開車輛係被告拿去「金山融資（即興隆當舖）」，借十五萬元（參上開偵查卷第
    三○頁）等語。渠於九十二年四月二十四日為檢察官訊問時，供稱：係被告去典
    當，被告有去，渠未去，先拿十五萬元，那時渠做生意經營之源松商行週轉不靈
    ，要付臺糖公司之貨款。那時候是因案外人即渠之兒子黃昆偉吸毒，不讓他開車
    ，金山當舖（即興隆當舖）那邊有地方可以放車，且跟被告有熟。故被告提議先
    將車向金山週轉十五萬元，先付貨款比較重要（參上開偵查卷第四○頁）等語，
    核與證人即本件興隆當舖之承辦人丁○○於九十二年六月三十日，本院前案審理
    時，結稱：係證人乙○○與被告一來前來典當（參本院九十二年度易字第一六三
    七號卷第三○頁背面）等語相吻。３、證人乙○○與被告係父女關係，衡情渠應
    無撰詞誣陷被告之理。況證人乙○○上開所供並非為脫免渠之罪責，欲將罪責推
    卸予被告，即證人乙○○於偵查中，即已坦承渠之犯行，益徵渠應係如實供述事
    實之始末，故渠之上開供述應與事實相符。由此足認證人乙○○於前開案件審理
    時，及本案審理時，固翻異前詞，改供稱：被告並不知情，僅係受渠之指示，將
    自開自用小客車開至「興隆當舖」云云，顯係事後為迴護被告之詞，尚無可採。
    ５、另被告於九十二年七月十七日，本院前案審理時，供稱：係證人主動告知其
    ，要求其將上開自用小客車開至興隆當舖（參本院九十二年度易字第一六三七號
    卷第四六頁、第四七頁）云云，已與其於本院審理時，辯稱：當日係其見證人丁○○前來取車，始去電詢問證人乙○○，再由證人楊朝陽指示其將上開自用小客
    車，開至「興隆當舖」（參本院九十三年六月四日審判筆錄七頁）云云，不相吻
    合，復核與證人黃富源同日本院前案審理，及本院九十三年六月四日審理時，均
    結稱：係彼去牽車時，證人乙○○不在，被告用電話聯絡證人乙○○。被告問證
    人乙○○：有人要來牽車，是怎麼回事，講一講，後來被告說證人乙○○告知有
    借錢，車子要讓彼牽走（參九十二年度易字第一六三七號卷第四四頁、第四五頁
    、第四七頁、本院九十三年六月四日審判筆錄第四頁、第六頁、第七頁）云云，
    相互歧異，顯係該二人事後勾串之詞，洵無足取。５、綜上，堪認被告所辯，應
    無可取。是本件事證明確，被告犯行已堪認定。
二、(一)、證人乙○○係動產擔保交易之債務人，渠於取得上開自用小客車後，任意將
    標的物出質，並拒納餘款，渠有不法利益之意圖，並致生損害於告訴人甚明。又
    被告雖非該動產擔保交易之債務人，但其與證人乙○○就上開犯行，具有犯意之
    聯絡及行為之分擔，依刑法第三十一條第一項規定，仍為共同正犯。故核被告所
    為，係犯動產擔保交易法第三十八條之罪。(二)、爰審酌：被告正值青年，係為解
    決證人乙○○一時資金週轉不靈，始共同與證人乙○○圖謀不法之利益，致犯本
    罪。其犯罪手段尚屬平和，犯罪所生危害非屬鉅大，實際犯罪所得非屬豐厚，尚
    未與告訴人達成民事和解，證人乙○○業經判處有期徒四月確定，暨其犯罪後否
    認犯行，態度不佳等一切情狀，量處如主文所示之刑，並諭知易科罰金之折算標
    準。(三)、末查：被告前未曾受有期徒刑以上刑之宣告，有臺灣臺中地方法院檢察
    署刑案資料查註紀錄表、臺灣高等法院被告全國前案紀錄表各一紙在卷可按。被
    告因一時基於親情，致失慮而犯本罪，本院認其經此教訓，當知警惕而無再犯之
    虞，所宣告之刑應以暫不執行為適當，併予宣告緩刑二年，以啟自新。
據上論斷，應依刑事訴訟法第四百五十二條、第二百九十九條第一項前段，動產擔保
交易法第三十八條，刑法第十一條前段、第二十八條、第三十一條第一項、第四十一
條第一項前段、第七十四條第一款，罰金罰鍰提高標準條例第二條，判決如主文。
本案經檢察官戊○○到庭執行職務。
中      華      民國      九十三      年      六      月    十八  日
                                臺灣臺中地方法院刑事第十二庭
                                    審判長法  官  吳  進  發
                                          法  官  劉  兆  菊
                                          法  官  唐  敏  寶
右正本證明與原本無異。
如不服本判決，應於送達後十日內向本院提出上訴狀（須附繕本），上訴於臺灣高等
法院臺中分院。
                                          書記官
中      華      民      國      九十三      年      六      月    十八  日
附錄論罪科刑法條
動產擔保交易法第三十八條：
動產擔保交易之債務人，意圖不法之利益，將標的物遷移、出賣、出質、移轉、抵押
或為其他處分，致生損害於債權人者，處三年以下有期徒刑、拘役或科或併科六千元
以下之罰金。
